臺灣臺北地方法院民事判決　　　　　　　　　　　　九十三年度訴字第二七八八號
　　原　　　告　乙○○
　　訴訟代理人　甲○○
　　複代理人　　陳益盛律師
　　　　　　　　盧立仁律師
　　被　　　告　丙○○
當事人間侵權行為損害賠償事件，原告於本院刑事庭九十三年度易字第一三九號詐欺
案件審理中提起九十三年度附民字第八三號刑事附帶民事訴訟，經刑事庭依刑事訴訟
法第五百零三條第一項但書之規定裁定移送前來，本院於九十二年十二月十四日言詞
辯論終結，判決如下：
    主  文
原告之訴及其假執行之聲請均駁回。
訴訟費用由原告負擔。
    事實及理由
一本件原告於本院刑事庭九十三年度易字第一三九號詐欺案件審理中提起九十三年度
  附民字第八三號刑事附帶民事訴訟，刑事庭因原告之聲請依刑事訴訟法第五百零三
  條第一項但書之規定裁定移送前來，依刑事訴訟法第四百九十條之規定，應適用民
  事訴訟法之相關規定審理裁判。刑事訴訟法第五百條前段固規定，附帶民事訴訟之
  判決，應以刑事訴訟判決所認定之事實為據。然依最高法院五十年臺上字第八七二
  號判例意旨，刑事判決所為事實之認定，於獨立民事訴訟之裁判本不受其拘束，附
  帶民事訴訟，既因裁定移送而為獨立之民事訴訟，則法院依自由心證為與刑事判決
  相異之認定，即無違法可言。足見刑事訴訟法第五百條前段之規定，於刑事庭就附
  帶民事訴訟與刑事訴訟同為判決時始有適用，如附帶民事訴訟已經刑事庭裁定移送
  民事庭，則該附帶民事訴訟已為獨立之民事訴訟，民事庭就移送後之該訴訟為判決
  時，即無前開規定之適用。查本件侵權行為損害賠償事件，原係附帶民事訴訟，既
  經刑事庭裁定移送民事庭，則民事庭就該移送後之訴訟所為判決，即無刑事訴訟法
  第五百條前段規定之適用，先予敘明。
二原告主張：被告原為智揚證券投資顧問股份有限公司（下簡稱為智揚公司)之實際
  負責人，明知智揚公司於民國八十五至八十六年間短漏開統一發票並漏報銷售額，
  逃漏營業稅一百二十一萬七千八百四十二元，經台北市稅捐稽徵處於八十八年四月
  間核定應補上述營業稅，並處以罰鍰六百零八萬九千二百元，合計七百三十萬七千
  零四十二元，且被告早於八十七年十二月十六日即因智揚公司涉嫌逃漏稅而受台北
  市稅捐處約談說明。詎料，原告於八十九年十月二十六日與被告簽訂原證一之「轉
  讓合約書」時，被告雖明知前開欠稅事實，卻故意隱匿，致原告陷於錯誤交付四百
  萬元予被告，並經其收受。於九十一年五月底時，原告方得知智揚公司前開欠稅及
  處以罰鍰之事，方知受騙，被告係以詐欺手段詐騙原告四百萬元之價金，其有侵權
  不法行為及侵權故意甚明。被告明知智揚公司欠繳稅款及處以罰鍰之事，卻故意隱
  匿，致原告陷於錯誤簽訂轉讓合約而交付四百萬元予被告，受有該四百萬元之損害
  ，依民法第一百八十四條第一項後段之規定，請求被告賠償原告所受四百萬元之損
  害。並聲明：(一)被告應給付原告四百萬元，暨自八十九年十月二十六日起至清償日
  止，按週年利率百分之五計算之利息。(二)原告願供擔保請准宣告假執行。
三被告則辯以：原告本人於簽約當時已知悉智揚公司有欠稅，被告並未為詐欺行為，
  又原告所稱之欠稅及罰鍰，被告業以行政救濟處理，經行政訴訟撤銷本稅及罰鍰等
  語。並聲明：原告之訴及其假執行之聲請均駁回。
四兩造不爭執之事項：
  (一)兩造於八十九年十月二十六日簽訂原證一轉讓合約書。
  (二)兩造簽訂原證一轉讓合約書後，兩造均有依該轉讓合約書之約定履行契約（九十
    三年十二月十四日筆錄第四頁第八行）。
五原告主張：被告明知智揚公司欠繳稅款及處以罰鍰之事，卻故意隱匿，致原告陷於
  錯誤簽訂轉讓合約而交付四百萬元予被告，受有該四百萬元之損害等語。被告則否
  認有詐欺行為，辯稱：原告本人於簽約當時已知悉智揚公司有欠稅等語。是本件之
  爭點在於：兩造於簽訂轉讓合約書時，被告是否隱匿欠稅情事而詐欺原告？經查：
  (一)被告於八十九年十月二十六日代表智揚公司與原告簽立轉讓合約書，約定以六百
    萬元之價格出售智揚公司，並由原告於簽約時依約先行給付部分價金四百萬元等
    ，為兩造所不爭執，已如前述；又智揚公司於八十八年四月六日業已接獲臺北市
    稅捐處通知欠繳八十五年及八十六年之營業稅款事宜，為被告所不爭執，並有財
    政部臺北市國稅局九十二年十月二十八日財北國稅法字第０九二００九八二七六
    號函及所檢附之臺北市稅捐稽徵處八十八年五月二十五日八十八年營處字第八八
    ００八九號處分書暨送達證書影本附卷可稽，足見被告於簽立上開轉讓合約書之
    際已獲悉智揚公司有關欠稅事宜。
  (二)由於系爭轉讓合約書簽約時僅原告與被告在場，本院每次庭期均命原告複代理人
    於下次庭期偕同原告本人到場說明締約當時情形，原告均未到場，且原告目前另
    因刑案通緝中，有臺灣高等法院被告全國前案紀錄表一份附於刑事卷可參，於締
    約當時情形未明下，自難謂認為被告有詐欺原告之行為。
  (三)系爭轉讓合約書第四條約定：「甲方（即原告）自付清第一次四百萬元時起接管
    投顧公司之一切權義（包含經營權、人事權、收益支出等等）以十一月一日為責
    任基準日。」由於兩造既已於轉讓合約書載明以八十九年十一月一日為責任基準
    日，亦即八十九年十一月一日之前智揚公司之權義由被告負責，八十九年十一月
    十一月之後智揚公司之權義由原告負責，故無再於轉讓合約書中載明八十九年十
    一月一日之前的欠稅由何人負擔之必要。
  (四)原告主張智揚公司於八十五至八十六年間短漏開統一發票並漏報銷售額，逃漏營
    業稅一百二十一萬七千八百四十二元，經台北市稅捐稽徵處於八十八年四月間核
    定應補上述營業稅，並處以罰鍰六百零八萬九千二百元，合計七百三十萬七千零
    四十二元，固據提出原證三之營業稅核定稅額繳款書、原證四之違章案件罰鍰繳
    款書影本為證，兩造於簽約當時智揚公司固有欠稅，惟原告所指智揚公司欠稅事
    實係發生於八十五、八十六年間，為八十九年十一月一日之前智揚公司之事務，
    依系爭轉讓合約書第四條之約定，該欠稅係由被告處理並負責任，而未移轉予原
    告，被告倘係有意隱匿上開事實而詐騙，即無同意上開基準日約定而自負責任之
    理。縱使原告於簽約時不知欠稅或欠稅之實際數額，然依兩造責任基準日之約定
    ，該欠稅係由被告負擔，原告並不因此而受有損害。何況被告事後已繳納本稅、
    滯納金及利息一百五十萬一千六百十四元後提起行政救濟，並經台北高等行政法
    院判決撤銷訴願決定及原處分（即復查決定），有繳稅收據及台北高等行政法院
    九十三年四月十三日九十一年度訴字第二八五一號判決影本附卷可稽，亦證被告
    確有依兩造責任基準日之約定，對八十九年十一月一日責任基準日前之欠稅負責
    。
  (五)綜上，系爭轉讓合約書簽約時僅原告與被告在場，被告稱原告知悉欠稅，但原告
    不到場說明締約當時情形，難認被告有隱匿欠稅情事；而自兩造所簽訂系爭轉讓
    合約書第四條約定以八十九年十一月一日為責任基準日觀之，原告所指之欠稅係
    由被告負責，並無再於轉讓合約書中載明八十九年十一月一日之前的欠稅由何人
    負擔之必要，故難認被告於簽約時有隱匿欠稅之詐欺行為。
六綜上所述，兩造於八十九年十月廿六日系爭轉讓合約書簽約當時，被告並未有隱匿
  欠稅之詐欺情事，又兩造於系爭轉讓合約書第四條約定以八十九年十一月一日為責
  任基準日，亦即八十九年十一月一日之前智揚公司之權義由被告負責，八十九年十
  一月十一月之後智揚公司之權義由原告負責，故無再於轉讓合約書中載明八十九年
  十一月一日之前的欠稅由何人負擔之必要。縱使原告於簽約時不知欠稅或欠稅之實
  際數額，然依兩造責任基準日之約定，該欠稅係由被告負擔，原告並不因此而受有
  損害。從而，原告主張被告於簽約時隱匿欠稅之詐欺行為，致原告簽約並交付四百
  萬元價金，而依民法第一百八十四條第一項之規定，請求被告賠償四百萬元，及自
  八十九年十月廿六日起至清償日止，按年息百分之五計算之利息，為無理由，應予
  駁回，原告之訴既經駁回，其假執行之聲請即失所附麗，應併予駁回。
七本件事已臻明確，兩造所為之其他主張陳述並所提之證據，經審酌後，認均與本件
  之結論無礙，不再一一論述，併予敘明
八結論：本件原告之訴為無理由，依民事訴訟法第七十八條，判決如主文。
中　　　華　　　民　　　國　　九十三　　年　　 十二 　　月　　二十八　　日
                                        民事第五庭    法  官    周美雲
正本係照原本作成
如對本判決上訴，須於判決送達後廿日內向本院提出上訴狀
中　　　華　　　民　　　國　　九十三　　年　　 十二 　　月　　二十八　　日
                                                      書記官    黃菀茹
